【裁判字號】    98,中簡上,927
【裁判日期】    990106
【裁判案由】    詐欺
【裁判全文】
臺灣臺中地方法院刑事判決           98年度中簡上字第927號
上  訴  人
即  被  告  甲○○
上列上訴人即被告因詐欺案件，不服本院臺中簡易庭98年度中簡
字第2606號中華民國98年8 月13日第一審簡易判決（聲請簡易判
決處刑案號：臺灣臺中地方法院檢察署98年度偵字第13562 號）
，提起上訴，本院管轄之第二審合議庭判決如下：
    主    文
上訴駁回。
    犯罪事實及理由
一、本案經本院審理結果，認第一審簡易判決認事、用法及量刑
    均無不當，應予維持，並引用本院第一審簡易判決書及臺灣
    臺中地方法院檢察署檢察官聲請簡易判決處刑書記載之犯罪
    事實、證據及理由（如附件）。
二、上訴人即被告甲○○（下稱被告）上訴意旨略以：伊已與被
    害人達成和解，伊是無知遭前男友丙○○欺騙，佯稱欲伊幫
    忙辦理易付卡給男友家人使用，希望鈞院能給予緩刑機會等
    語。訊據被告雖於本院對於被訴犯行仍矢口否認，並以前詞
    置辯，惟被告自警詢、偵訊迄本院準備程序時，均未曾提及
    伊所辦理之易付卡，係交予前男友丙○○使用，直至本院審
    理時，始改口陳稱該易付卡係交予男友丙○○使用，被告此
    部分辯解是否可採，即已啟人疑竇；且經本院傳喚證人丙○○，證人丙○○現戶籍址已遷移至嘉義市西區戶政事務所，
    證人丙○○業因遷移不明，無從傳喚，此亦有證人丙○○之
    個人基本資料查詢結果及本院送達證書所附退回信封及傳票
    各1 份在卷可稽（均見本院卷），從而，本院無從傳喚證人
    丙○○至本院，藉由交互詰問程序，釐清被告前開所辯之實
    虛，是被告於本院審理時，始辯稱伊係應男友之要求，辦理
    易付卡供男友家人使用等語，尚難認係屬實，應係屬被告事
    後卸責之詞，不足採信，原審依法判決，並無違誤；且按量
    刑輕重，係屬事實審法院得依職權自由裁量之事項，苟已斟
    酌刑法第57條各款所列情狀而未逾越法定刑度，不得遽指為
    違法（最高法院72年臺上字第6696號、75年臺上字第7033號
    判例參照）。又在同一犯罪事實與情節，如別無其他加重或
    減輕之原因，下級審量定之刑，亦無過重或失輕之不當情形
    ，則上級審法院對下級審法院之職權行使，原則上應予尊重
    ，亦有最高法院85年度臺上字第2446號裁判意旨可資參酌。
    本件被告所犯刑法第339 條第1 項之詐欺罪，其法定刑為「
    5 年以下有期徒刑、拘役或科或併科1 千元以下罰金」，乃
    原審認定本件犯罪事實明確，並審酌被告素行、本件犯罪之
    動機、目的、手段、危害程度、犯罪結果、且衡酌其犯後態
    度等一切情狀，依刑事訴訟法第449 條第1 項前段、第 454
    條第2 項，刑法第30條第1 項前段、第2 項、第339 條第 1
    項、第47條第1 項、第41條第1 項前段，刑法施行法第1 條
    之1 ，量處拘役55日，並諭知易科罰金之折算標準，並未科
    處較重、不得易科罰金之刑度，量刑已屬謹慎相當；且被告
    雖於本院審理過程中，與被害人乙○○達成和解，然被告與
    被害人乙○○之和解條件為「一雙方達成和解，聲請人不向
    相對人請求任何民事賠償責任，並願意原諒相對人。」，此
    有本院98年度司中調字第1111號調解程序筆錄1 份在卷可稽
    ，從而，被害人乙○○係無條件與被告達成和解，被告不思
    反省，復於本院審理時改辯稱：係伊前男友要求伊辦理易付
    卡等語，實難認被告犯後有何悔意，另審諸被告前亦曾有提
    供金融帳戶供他人充為詐騙所用，經法院判處有期徒刑3 月
    ，減為有期徒刑1 月又15日之前科紀錄，此有臺灣高等法院
    被告前案紀錄表存卷可參，足認原審綜合各情判處被告拘役
    55日，如易科罰金以新臺幣1 千元折算1 日，其認事用法及
    量刑均屬妥當，原審量刑諒無過重之虞，被告徒以達成前揭
    民事和解為由，提起本件上訴，尚無理由，應予駁回。再被
    告前於95年間，因幫助詐欺案件，經判處有期徒刑3 月，減
    為有期徒刑1 月又15日確定，於96年10月23日易科罰金執行
    完畢，此有臺灣高等法院被告前案紀錄表存卷可參，是被告
    於5 年內既曾因故意犯罪受有期徒刑以上刑之宣告，即與刑
    法第74條第1 項緩刑要件有間，上訴人求為緩刑之宣告，亦
    屬無理由，應予駁回。
據上論斷，應依刑事訴訟法第455 條之1 第1 項、第3 項、第37
3 條、第368 條，判決如主文。
本案經檢察官胡宗鳴到庭執行職務。
中    華    民    國    99    年    1     月    6     日
               刑事第十庭   審判長法  官  施慶鴻
                                  法  官  周莉菁
                                  法  官  簡婉倫
以上正本證明與原本無異。
本件不得上訴。
                                  書記官  劉易柔
中    華    民    國    99    年    1     月    6     日
附錄本案論罪科刑法條
中華民國刑法第30條
幫助他人實行犯罪行為者，為幫助犯。雖他人不知幫助之情者，
亦同。
幫助犯之處罰，得按正犯之刑減輕之。
中華民國刑法第339條
意圖為自己或第三人不法之所有，以詐術使人將本人或第三人之
物交付者，處 5 年以下有期徒刑、拘役或科或併科 1 千元以下
罰金。
以前項方法得財產上不法之利益或使第三人得之者，亦同。
前二項之未遂犯罰之。
附件
臺灣臺中地方法院刑事簡易判決        98年度中簡字第2606號
聲  請  人  臺灣臺中地方法院檢察署檢察官
被      告  甲○○  女  39歲（民國○○年○○月○日生）
                    身分證統一編號：Ｚ000000000號
                    住臺中縣霧峰鄉○○村○○路111巷16號3
                      樓
                    居臺中市○區○○路10號9樓之2
上列被告因詐欺案件，經檢察官聲請以簡易判決處刑（98年度偵
字第13562號），本院判決如下：
    主  文
甲○○幫助意圖為自己不法之所有，以詐術使人將本人之物交付
，累犯，處拘役伍拾伍日，如易科罰金，以新台幣壹仟元折算壹
日。
   犯罪事實及理由
一、本件犯罪事實及證據，均引用檢察官聲請簡易判決處刑書之
    記載（如附件）。
二、爰審酌被告擅自提供行動電話易付卡供他人非法使用，使犯
    罪難以查緝，等同助長犯罪，行為已屬違法，及本件被害金
    額非鉅，被告迄今尚未與被害人達成和解，暨其犯後態度等
    一切情狀，量處如主文所示之刑，並諭知易科罰金之折算標
    準。
三、依刑事訴訟法第449條第1項前段、第454條第2項，刑法第33
    9條第1項、第30條第1項前段、第2項、第47條第1 項、第41
    條第1項前段、刑法施行法第1 條之1，逕以簡易判決如主文
    所示之刑。
中    華    民    國    98    年    8     月    13    日
                  臺中簡易庭    法  官 唐光義
上正本證明與原本無異。
如不服本判決，應於收受送達後10日內向本院提出上訴書狀（應
附繕本）。
                                書記官 黃舜民
中    華    民    國    98    年    8     月    13    日
臺灣臺中地方法院檢察署檢察官聲請簡易判決處刑書      樂股
                                     98年度偵字第13562號
    被      告  甲○○  女  39歲（民國○○年○○月○日生）
                        住臺中縣霧峰鄉○○村○○路111巷
                        16號3樓
                        居臺中市○區○○路10號9樓之2
                        國民身份證統一編號：Ｚ000000000號
上列被告因詐欺案件，業經偵查終結，認為宜聲請以簡易判決處
刑，茲將犯罪事實及證據並所犯法條分敘如下：
        犯罪事實
一、甲○○前因詐欺案件，經法院判處有期徒刑3月確定，嗣減
    刑為有期徒刑1月15日，甫於民國96年10月23日以易科罰金
    執行完畢。詎猶不知悔改，能預見將其所申辦行動電話門號
    預付卡交付他人，他人可能以該行動電話門號預付卡作為詐
    欺取財之不法使用，竟仍基於幫助詐欺取財之不確定故意，
    於98年3月8日，在臺中市南區工學裡文心南路666號1樓「全
    勝科技有限公司」之南頻特約服務中心，申辦行動電話門號
    0000 000000號之易付卡後，隨即於98年3月8日或9日間，在
    不詳地點，將該行動電話門號易付卡交付姓名年籍均不詳之
    某詐騙集團成員使用。嗣該詐騙集團成員意圖為自己不法之
    所有，於98年3月14日藉由網路聊天之方式，向乙○○佯稱
    欲與之援交，使乙○○陷於錯誤，並依其指示於98年3月15
    日中午12時51分許，透過臺中市○村路○○○路口某超商內
    之中國信託銀行自動櫃員機，轉出新台幣（下同）1萬8000
    元至蕭雅惠在桃園縣桃園市○○路○段32號之中國信託商業
    銀行桃園分行所開立之帳號000-0000-0000-0000-0000號帳
    戶內（蕭雅惠涉犯幫助詐欺罪嫌部分，另依法偵辦），嗣經
    乙○○察覺有異，報警循線查獲。
二、案經臺中市警察局第三分局報告偵辦。
        證據並所犯法條
一、訊據被告甲○○固坦承自己有申辦0000000000號行動電話門
    號之事實，惟矢口否認有何幫助詐欺之犯行，辯稱：該門號
    易付卡已遺失云云。經查：
  (一)被害人乙○○於上開時、地，遭人以上揭行動電話，施用詐
    術，因而陷於錯誤，轉出款項1 萬8000元至蕭雅惠所有上開
    帳戶之事實，業據被害人乙○○於警詢中指述綦詳，復有臺
    中市警察局第三分局勤工派出所受理刑事案件報案三聯單、
    受理各類案件紀錄表、自動櫃員機交易明細表、中國信託商
    業銀行函附上揭蕭雅惠帳戶之開戶資料暨該帳戶交易明細表
    之列印資料、和信電信公司函附通聯調閱查詢單、易付卡客
    戶申請書等資料在卷可憑。
  (二)又行動電話乃個人與他人溝通事情、連繫感情等所必要之物
    ，且現今社會詐騙集團橫行，多係利用他人之行動電話以行
    詐欺犯行，報章雜誌亦多有報導。而被告為一成年之正常智
    識之人，有高中畢業之學歷，復曾有銀行信用卡部門及醫院
    掛號部門等行政經歷，亦曾因帳戶詐欺案件，經法院判刑確
    定，是其對目前詐欺集團犯罪手法應會有所理解，苟其知悉
    自己之行動電話易付卡遺失，而甘冒為詐騙集團所利用之風
    險，放任行動電話門號遭人盜用而不加以掛失，顯與常情有
    違。
  (三)被告於本署偵查中辯稱：手機遺失時間約係在申辦日後4 、
    5 天左右始遺失，遺失地點係在臺中市○○○路上之某7-11
    便利商店門口，因為當天伊要換電話卡，後來回家之後才發
    現遺失，伊確定申辦該易付卡之後3 、4 天內，該電話都還
    在伊手上，且伊自申辦該門號之易付卡後1 星期內，除了臺
    中縣市之外，未曾去其他地方云云。然該門號易付卡係98年
    3 月8 日，由被告親自申請，且24小時後即開通該門號，此
    有南頻電信客戶申請書1 份在卷可憑，是該門號當於98年3
    月9 日開通使用，另據該門號雙向通聯紀錄顯示，該門號之
    易付卡於3 月9 日開通當日下午4 時許，其收受話紀錄即出
    現在高雄縣鳳山市，是若真如被告所辯，其電話應係於3 月
    11日後，方因換卡片之故，始不慎遺失，且被告於該期間未
    曾離開臺中縣市，則何以該門號於3 月9 日開通首日即在高
    雄縣鳳山市留有該基地台位置之通話紀錄？且經當庭提示通
    聯結果，被告始翻異前詞，辯稱：該門號連同電話係於3 月
    8 日即遺失云云，隨即又辯稱：不復記憶云云，可知被告辯
    詞前後矛盾不一。從而，被告若非提供門號予不明人士使用
    ，復為脫免刑責，則應無就此部分為虛偽供述之必要。故被
    告所辯，尚難採信，其犯嫌應堪以認定。
二、核被告所為，係犯刑法30條第1項、第339條第1項之幫助詐
    欺取財罪嫌。又被告前有如事實欄所載之犯罪前科與執行情
    形，有刑案資料查註紀錄表在卷可參。其於有期徒刑執行完
    畢後，5年以內故意再犯本件有期徒刑以上之罪，為累犯，
    請依刑法第47條第1項之規定，加重其刑。
三、依刑事訴訟法第451條第1項聲請逕以簡易判決處刑。
    此  致
臺灣臺中地方法院
中    華    民    國    98    年    7     月    15    日
                        檢察官  謝名冠
本件正本證明與原本無異
中    華    民    國    98    年    7     月    22    日
                        書記官  賴光瑩
參考法條：
中華民國刑法第339條第1項
意圖為自己或第三人不法之所有，以詐術使人將本人或第三人之
物交付者，處5年以下有期徒刑、拘役或科或併科1千元以下罰金
。
中華民國刑法第30條第1項
幫助他人實行犯罪行為者，為幫助犯。雖他人不知幫助之情者，
亦同。

司法院資訊處製作；財團法人民間司法改革基金會備份。
